臺灣高等法院臺中分院民事裁定　94年度破抗字第18號
抗　告　人
即聲 請 人　甲○○
上列抗告人因聲請宣告破產事件，對於民國94年9月15日臺灣彰
化地方法院94年度破字第14號裁定，提起抗告，本院裁定如下：
    主  文
抗告駁回。
抗告程序費用由抗告人負擔。
    理  由
一、本件抗告人聲請及抗告意旨略以：抗告人前於民國（下同）
    90年8月間購買坐落彰化縣二林鎮○○段241地號土地應有部
    分106/10000及其上建物門牌號碼彰化縣二林鎮○○路○段
    269號2樓之2房屋一間，而向台灣中小企業銀行股份有限公
    司抵押借款。嗣因抗告人工作不穩定導致收入經常短缺，又
    投資失利以致債務日增，而向原裁定附表所示（下簡稱附表
    ）之債權人即金融機構分別辦理二胎房貸、車貸、信用卡、
    現金卡應急，迄至目前為止已積欠新台幣（下同）3,203,95
    0元，近日債權人紛紛發函通知抗告人支付借款，現因工作
    收入微薄無力繳納，顯已不能清償債務，目前亦停止支付債
    務。查抗告人現有財產僅現金10,703元，公寓一間市價約在
    1,000,000元，總資產約1,030,000元，已不能清償債務，爰
    聲請宣告破產，但遭原審駁回在案。又抗告人雖有工作，然
    收入微薄，僅能供維持基本生活所需，實難再有餘力足以清
    償所積欠之債務，為此提起抗告云云。
二、惟按債務人不能清償債務者，依破產法所規定和解或破產程
    序，清理其債務；債務人停止支付者，推定其為不能清償，
    破產法第一條固定有明文。惟該條條文所謂停止支付者，係
    指債務人對於債權人表示不能支付一般金錢債務意旨之行為
    而言，若債務人僅給付遲延，倘債務人僅一時的支付困難，
    尚非不能清償債務，即難認有宣告破產之原因。又債務人之
    財產價值是否足堪清償其債務，除參酌債務人不動產之有無
    及價值為認定外，尚須考量債務人之其他財產、信用、能力
    等情。
三、經查，抗告人現有資產總額約為新台幣1,030,000元，有其
    提出資產明細表、土地及建物謄本、存摺等在原審卷可參。
    又抗告人陳稱負債數額3,203,950元，亦有其所提負債明細
    表及相關查詢單、催告通知書、繳款通知書等在原審卷可考
    。再查，抗告人前開資產減去其負債，雖尚積欠2,173,950
    元，然查抗告人為52年11月24日生，為四十一歲成年人，目
    前任職於財團法人彰化縣私立基督教喜樂保育院教保員，有
    正當職業，之前並曾任職於多家公司，此有戶籍謄本、財政
    部台灣省中區國稅局93年度綜合所得稅各類所得資料清單、
    財團法人彰化縣私立基督教喜樂保育院服務證明書等，附原
    審卷可證。查依抗告人上開年紀、經歷等情觀，足認抗告人
    為有工作能力之成年人。再者，抗告人為四十一歲成年人，
    依勞動基準法第五十四條第一項第一款強制退休年齡為六十
    歲之規定，抗告人工作年齡尚長達十九年之久，衡諸抗告人
    之能力，顯難認已欠缺清償能力，而與前開宣告破產要件不
    符，是原審駁回其破產之聲請，於法並無不合。抗告意旨指
    摘原裁定不當，求予廢棄改判，為無理由，應予駁回。
三、依破產法第五條、民事訴訟法第四百九十五條之一、第四百
    四十九條第一項、第九十五條、第七十八條，裁定如主文。
中　　華　　民　　國　　94　　年　　11　　月　　1 　　日
                    民事第六庭審判長法　官  吳火川
                                    法　官  饒鴻鵬
                                    法　官  陳繼先
以上正本係照原本作成。
如不服本裁定應於送達後十日內向本院提出再抗告狀，並繳納再
抗告費新臺幣1,000元。再為抗告應以適用法規顯有錯誤為理由
，並經本院之許可，該許可以原裁定所涉及之法律見解具有原則
上之重要性者為限，同時委任律師或具有律師資格之關係人為代
理人。
                                    書記官　林育德
中　　華　　民　　國　　94　　年　　11　　月　　2 　　日
                                        　　　　　　　Ｂ
